臺灣士林地方法院民事判決　九十年度訴字第一五九一號
　　原　　　告　新竹國際商業銀行股份有限公司
　　法定代理人　甲○○
　　　　　　　　　　　　　　送.
　　訴訟代理人　乙○○
　　被　　　告　丁○○
　　訴訟代理人　戊○○
右當事人間請求給付返還借款事件本院判決如左：
    主      文
被告應給付原告新臺幣貳佰捌拾玖萬肆仟陸佰陸拾元及自八十九年九月二十八日起
至清償日止，按年息百分之十‧五計算之利息，暨自八十九年九月二十八日起至清償
日止，逾期六個月以內者，按上開利率百分之十，超過六個月以上者，按上開利率百
分之二十計算之違約金。
訴訟費用由被告負擔。
    事      實
甲、原告方面：
    一、聲明：如主文第一項所示。
    二、陳述：
      (1)訴外人即日亞塑膠實業有限公司（下稱：日亞公司）於八十八年六月二十三
        日向原告貸款借得新台幣三百萬元（至八十九年六月二十三日到期），並由
        被告為連帶保證人，與原告訂立借據一份，依上開約定日亞公司應按期於每
        月二十日將所欠金額按月繳納利息，到期將本金一次清償，若逾期一次即喪
        失按月繳納利息之權利，應將所欠借款一次清償，利息按年利率百分之十‧
        五按月計付，逾期六個月以內，按上開利率百分之十加付違約金，又逾期超
        過六個月以上者，另按上開利率百分之二十加付違約金，連帶保證人自願拋
        棄先訴抗辯權。詎料日亞公司於八十九年六月二十三日到期後未依約一次清
        償債務，經催繳亦僅繳款至八十九年九月二十七日，計欠借款本金二百八十
        九萬四千六百六十三元未還，被告應負連帶清償之責，屢經催討置之不理，
        爰依連帶保證之法律關係，請求判如訴之聲明所示。
      (2)對被告抗辯之陳述：
        被告抗辯於原告主張之最後付息日後，日亞公司仍有付息或清償借款，該項
        清償紀錄係清償他筆訴外借款，而非系爭借款；而該一部清償因系爭借款屬
        有擔保之放款，且利率較系爭借款為高，依合約所定即民法第三百二十二條
        之抵充順序，即應儘先抵充該筆訴外借款，對於主債務人較為有利；否認日
        亞公司就系爭借款與原告有分期清償每月清償二萬元之協議存在。
    三、證據：提出借據影本、放款客戶明細表、催收款項客戶往來明細表、各二紙
        、八十九年度促字第七二九０號臺灣嘉義地方法院支付命令一紙（以上均影
        本）為證。
乙、被告方面：
    一、聲明：駁回原告之訴。
    二、陳述：
      (1)對於原告請求之金額有意見，依據日亞公司為便利對於原告各筆借款之償付
        ，授權原告對於日亞公司存於原告內湖分行活期存款第七０五號帳戶內扣取
        抵償之帳戶存摺之登載紀錄，可證明主債務人於原告主張之最後還款日期即
        八十九年九月二十七日之後，還有還款紀錄。於九十年五月三十一日、九十
        年十二月二十四日，有存入兩萬元之紀錄；另於九十年三月十五日、九十年
        四月三十日、九十年七月三日亦分別清償四萬四千五百八十九元、四萬五千
        一百五十三元、四萬五千七百五十八元，實際欠款金額應較原告主張金額為
        少。
      (2)主債務人與原告曾經就系爭借款達成分期清償協議，協議自九十年十一月起
        每月還款兩萬元。
    三、證據：提出日亞公司存摺影本、聲請訊問證人曾金龍。
丙、本院依職權訊問證人戊○○。
    理      由
一、本件依兩造約定之「借款約定條款」第十二條，合意由「貴行」即負責本件放款
    之原告內湖分行營業所所在之地方法院為第一審管轄法院，有原告提出之借據及
    「借款約定條款」第十二條在卷可稽，是被告住所雖設在嘉義市○○路三十號十
    二樓之二，惟本院依前開兩造合意管轄之書面約定，仍有管轄權，先予敘明。
二、原告主張：訴外人日亞公司於八十八年六月二十三日邀同被告為連帶保證人向原
    告貸款借得新台幣三百萬元，約定按月付息，並以八十九年六月二十三日為清償
    期，惟系爭借款已屆清償期，訴外人日亞公司未為清償，經催繳僅繳息至八十九
    年九月二十七日，尚有如訴之聲明所示金額未為清償，依連帶保證之法律關係請
    求被告給付；被告抗辯之清償紀錄，係清償訴外借款之紀錄，與系爭借款無關。
    被告則以：主債務人與原告間就系爭借款有每月分期償還二萬元之協議，於九十
    年五月三十一日、九十年十二月二十四日，原告與主債務人約定扣款帳戶即主債
    務人日亞公司設於新竹國際商業銀行內湖分行七０五帳戶，均有存入兩萬元之紀
    錄；另於九十年三月十五日、九十年四月三十日、九十年七月三日亦分別清償四
    萬四千五百八十九元、四萬五千一百五十三元、四萬五千七百五十八元，實際欠
    款金額應較原告主張金額為少等語資為抗辯。
三、經查，原告主張第三人日亞公司於八十八年六月二十三日向原告貸款借得新台幣
    三百萬元，並由被告為連帶保證人（並另以訴外人曾金龍、戊○○、李素貞、王
    素娥為連帶保證人），與原告訂立借據一份，依上開約定第三人按期於每月二十
    日應就所欠金額按月繳息，並應於清償期即八十九年六月二十三日將本金一次清
    償，若逾期繳息一次即喪失按月繳納利息之權利，應將所欠借款一次清償，利息
    按年利率百分之十‧五按月計付，逾期六個月以內，按上開利率百分之十加付違
    約金，又逾期超過六個月以上者，另按上開利率百分之二十加付違約金，連帶保
    證人自願拋棄先訴抗辯權（下稱：系爭借款），此筆借款為無擔保放款；另查，
    主債務人日亞公司除系爭借款外，另亦於八十七年六月十二日邀同被告為連帶保
    證人（並另以訴外人曾金龍、戊○○、李素貞、王素娥為連帶保證人），向原告
    借貸貳佰萬元（下稱：訴外借款），借款利率為百分之十一，此筆借款為有擔保
    放款等情，業據原告提出與所述相符之授信約定書、借據、臺灣嘉義地方法院八
    十九年度促字第七二九０號支付命令影本各一紙在卷可稽，並為被告所不爭，堪
    信為真實。而按保證債務具有從屬性，保證人之債務應以主債務人之債務為限度
    ，並得主張主債務人所有之抗辯。本件被告抗辯主債務人與原告就系爭借款成立
    分期清償每月清償兩萬元之協議，且主債務人之系爭借款債務額業經清償一部分
    （九十年三月十五日、九十年四月三十日、九十年七月三日分別清償四萬四千五
    百八十九元、四萬五千一百五十三元、四萬五千七百五十八元，於九十年五月三
    十一日、九十年十二月二十四日，各清償二萬元，均存入主債務人日亞公司為便
    利償付借款，授權原告扣款取償之帳戶，即日亞公司設於原告內湖分行活期存款
    第七０五號帳戶），而原告否認分期清償協議存在，並主張被告抗辯之清償紀錄
    係清償主債務人對於原告之另筆訴外借款。是應審究者，首先厥為：被告抗辯就
    系爭借款，曾與原告達成分期清償之協議，是否可採？被告所提主債務人之清償
    紀錄顯不足清償全部債務，則依兩造約定應先抵充系爭借款或訴外借款？茲分論
    如次。
四、原告與主債務人間就系爭借款有無分期清償之協議？
    按當事人主張有利於己之事實者，就其事實有舉證之責任，民事訴訟法第二百七
    十七條第一項訂有明文，被告即應就此項有利於被告之分期清償協議存在之事實
    負舉證之責。經查：證人戊○○固到庭證稱：「去年十一月原借款人在新竹商銀
    桃園逾放中心有根原告協議‧‧‧協議的內容是原借款人每月暫繳兩萬元，並且
    由丁○○的嘉義的房子跟新竹銀行申請貸款，協助主債務人清償債務」「原借款
    人有月繳兩萬元，是我幫他繳的」等語（九十一年四月二十六日準備程序筆錄參
    照），惟另證人即主債務人曾金龍到庭結證稱：當天並未達成協議，經原告告知
    應辦理相關書面手續，亦未前往辦理等語明確，顯未曾與原告達成分期清償協議
    ，兩人證詞顯有出入，應以具結之曾金龍證言為可採。從而，主債務人與原告間
    就系爭借款並無被告抗辯之緩期清償協議存在，即足認定。被告此項抗辯顯不足
    採，系爭借款既已到期，原告即得起訴請求返還欠款。
五、被告抗辯之清償事實，應先抵充訴外借款：
    依原告提出之系爭借款及訴外借款之約定條款第十條、第十七條第二項分別約定
    ：「借款人及連帶保證人清償之款項暨貴行處分借款人及連帶保證人之財產或擔
    保品所得之款項，不足清償全部債務時及借款人對貴行負擔數宗債務，而清償人
    所提出之給付或貴行依第五條處分抵銷之金額不足清償全部債務時，由貴行依法
    抵充之，但抵充之順序較前述更有利於借保人者，則從貴行之指定」、「若借款
    人對貴行負擔數宗債務，而清償人所提出之給付或貴行依第六條處分抵銷之金額
    不足清償全部債務時，除有其他書面特別約定外，抵充之順序依法律定之或與貴
    行協議之」，而主債務人於清償時，並未指定清償何筆借款，亦無特別之約定，
    則依前開合約內容，主債務人清償之抵充順序即應依民法第三百二十二條之規定
    ，即：一　債務已屆清償期者，儘先抵充。二　債務均已屆清償期或均未屆清償
    期者，以債務之擔保最少者，儘先抵充；擔保相等者，以債務人因清償而獲益最
    多者，儘先抵充；獲益相等者，以先到期之債務，儘先抵充。三　獲益及清償期
    均相等者，各按比例，抵充其一部，定其抵充債務之順序。經查，系爭借款與訴
    外借款於主債務人為前開一部清償時，均已屆清償期（系爭借款於八十九年六月
    二十三日屆期；訴外借款於八十九年五月十三日視為全部到期），而兩筆借款均
    以曾金龍、李素真、丁○○、戊○○、王素娥為連帶保證人，惟原告主張系爭借
    款另有擔保，兩筆借款之利率約定並以訴外借款之原告基本放款利率百分之十一
    高於系爭借款之百分之十‧五，有兩筆借款約定書在卷可稽，並為被告所不爭，
    則依合約所定依民法第三百二十二條第二款中段規定之抵充順序抵充結果，日亞
    公司一部清償即應先抵充擔保較少、利率較高之訴外借款，債務人獲益較多。從
    而，被告抗辯之清償紀錄即與系爭借款無關。原告主張依其提出之放款客戶往來
    明細表兩紙，主債務人尚欠本金計二百八十九萬四千六百六十三元之事實，即足
    認定。
六、按借用人應於約定期限內，返還與借用物種類、品質、數量相同之物；遲延之債
    務，以支付金錢為標的者，債權人得請求依法定利率計算之遲延利息，但約定利
    率較高者，仍從其約定；當事人得約定債務人不履行債務時，應支付違約金，民
    法第四百七十八條、第二百三十三條第一項、第二百五十條第一項分別定有明文
    。又連帶保證者，乃保證人與主債務人連帶負債務履行責任之保證，具有連帶債
    務之性質。又保證債務，除契約另有訂定外，包含主債務之利息、違約金、損害
    賠償及其他從屬於主債務之負擔；另連帶債務之債權人，得對債務人中之一人或
    數人，同時或先後請求全部或一部之給付，民法第七百四十條、第二百七十三條
    第一項亦分別定有明文。本件借款人即訴外人日亞公司對於原告之系爭借款，已
    於八十九年六月二十三日到期，最後繳息日期為八十九年九月二十七日，尚欠本
    金二百八十四萬四千六百六十三元及自八十九年九月二十八日起至清償日止，按
    年息百分之十‧五計算之利息，暨自八十九年九月二十八日起至清償日止，逾期
    六個月以內按上開利率百分之十，超過六個月以上，按上開利率百分之二十計算
    之違約金，被告為連帶保證人，即應負給付之責，原告依連帶保證契約請求被告
    給付如上金額即有理由，應予准許。
七、本件事證已臻明確，兩造其餘主張舉證及攻擊防禦方法，經審酌後均與本件判決
    結果不生影響，爰不一一論述，附此敘明。
八、據上論結，本件原告之訴為有理由，依民事訴訟法第七十八條，判決如主文。
中　　　華　　　民　　　國　　九十一　　年　　  六　  　月　　  五 　 　日
                                        臺灣士林地方法院民事第一庭
~B審判長法官　陳介源
~B法　　　官　方彬彬
~B法　　　官　許辰舟
右為正本係照原本作成。
如對本判決上訴須於判決送達後二十日內向本院提出上訴狀。
中　　　華　　　民　　　國　　九十一　　年　　　六　　　月　　  七　　  日
~B法院書記官　熊掌山
